【裁判字號】    98,消債抗,27
【裁判日期】    980210
【裁判案由】    更生事件
【裁判全文】
臺灣臺北地方法院民事裁定            98年度消債抗字第27號
抗  告  人
即債務人    甲○○
上列抗告人因聲請更生程序事件，對於中華民國97年12月15日本
院97年度消債更字第1094號裁定提起抗告，本院裁定如下：
    主  文
抗告駁回。
抗告程序費用新台幣壹仟元由抗告人負擔。
    理  由
一、「按聲請更生或清算不合程式或不備其他要件者，法院應以
    裁定駁回之，但其情形可以補正者，法院應定期間先命補正
    」；「債務人與金融機構協商成立者，不得聲請更生或清算
    。但因不可歸責於己之事由，致履行顯有重大困難者，不在
    此限」；「本條例施行前，債務人依金融主管機關協調成立
    之中華民國銀行公會會員辦理消費金融案件無擔保債務協商
    機制與金融機構成立之協商，準用前項之規定」，消費者債
    務清理條例（下稱消債條例）第8 條、第151 條第5 項、第
    6 項分別定有明文。準此，債務人如於消債條例施行前，已
    利用金融主管機關協調成立之中華民國銀行公會會員辦理消
    費金融案件無擔保債務協商機制，與金融機構成立協商，即
    須按其條件履行清償債務，僅於事後發生情事變更，在清償
    期間收入或收益不如預期，致該方案履行困難甚履行不能，
    且因有不可歸責於債務人之事由，始得依本條例第151 條第
    5 項但書之規定聲請更生或清算。
二、抗告意旨略以：抗告人即債務人自民國95年11月至97年7 月
    間薪資確有遽減情事，甚且於97年7 月因更年期無法工作，
    客觀事實已有變更，難為無不可歸責於己之事由。又依民法
    第1023條之規定，抗告人之配偶協助清償債務，亦得依法請
    求償還，且縱子女有所收入，亦不需代母清償，抗告人聲請
    更生以清償債務確非無理由。原裁定遽以駁回抗告人更生之
    聲請，顯認事用法已有違誤，自有不當，爰請求廢棄原裁定
    ，准予抗告人開始更生程序云云。
三、經查：
  (一)抗告人自承其於消費者債務清理條例施行前，就其積欠各
      金融機構之信用卡及信用貸款債務，曾利用金融主管機關
      協調成立之中華民國銀行公會會員辦理消費金融案件無擔
      保債務協商機制，與最大債權銀行中國信託商業銀行成立
      協商，約定自95年10月起，分80期，年利率4.88％，每月
      清償新台幣（下同）27,795元，依各債權銀行債權金額比
      例清償債務等情，有協議書附於原審卷可按，則除抗告人
      有因不可歸責於己之事由致其履行債務顯有重大困難外，
      揆諸前揭說明，抗告人自不得再依消債條例聲請更生，先
      予敘明。
  (二)抗告人主張其於協商後收入減少，95年11月至97年7 月間
      ，薪資確有遽減情事，薪資由每月32,001元減至每月25,7
      72元，甚且，97年7 月因更年期而無法工作一情；惟查，
      抗告人於96年期間之收入已不敷支應協商月付金。然抗告
      人仍每月償還協商款項，足見其已考量自身還款能力並已
      為資金來源之規劃，又抗告人之三名子女均已成年（見本
      院卷第21、22頁），堪認皆有分擔家計之能力，抗告人於
      協商後之收入縱有減少，亦難遽謂經濟狀況有重大變化。
      再者，依抗告人於97年12月5 日陳報狀所陳報之所有銀行
      存摺明細，經本院統計結果顯示，抗告人於彰化銀行、台
      灣銀行及土地銀行帳戶內，自97年5 月至97年11月止，每
      月均有29,221元至61,035元不等之金額存入，平均每月有
      39,454元現金存入，經扣除抗告人依協商條件應支付之金
      額27,795元後，尚有11,659元之餘額。再按直系血親相互
      間及夫妻相互間均互負扶養之義務，民法第1114條及第11
      16條之1 訂有明文，故抗告人之收入於清償協商條件之金
      額後，於生活費用如仍有不足時，尚可接受其配偶與三名
      子女之扶養，是以抗告人應無因不可歸責於己之事由，致
      履行顯有重大困難之情事，而與消債條例第151 條第5 項
      但書之規定不符。從而，縱認抗告人於協商成立後有收入
      減少之情事，其仍非無清償債務之能力，其聲請更生自難
      謂有理由。原審法院裁定認抗告人並無不可歸責於己之事
      由，且依原協商條件之履行亦非顯有重大困難，而裁定駁
      回債務人更生之聲請，並無違誤。抗告意旨指摘原裁定不
      當，求予廢棄另為裁定，自屬無理由，應予駁回。
四、據上論結，本件抗告為無理由，依消費者債務清理條例第15
    條，民事訴訟法第495 條之1 第1 項、第449 條第1 項、第
    95條、第78條，裁定如主文。
中    華    民    國      98    年    2   月    10    日
                  民事第五庭  審判長法  官  薛中興
                                    法  官  吳佳薇
                                    法  官  陳靜茹
以上正本係照原本作成。
本裁定不得再抗告。
中    華    民    國      98    年    2   月    10    日
                                    書記官  鄭雅雲


司法院資訊處製作；財團法人民間司法改革基金會備份。
